【裁判字號】    97,抗國,4
【裁判日期】    970626
【裁判案由】    國家賠償
【裁判全文】
臺灣高等法院臺中分院民事裁定  97年度抗國字第4號
抗  告  人  乙○○
相  對  人  苗栗縣竹南地政事務所
法定代理人  甲○○
相  對  人  財政部國有財產局臺灣中區辦事處新竹分處
法定代理人  丙○○
上列當事人間請求國家賠償事件，抗告人對於中華民國97年3月
31日臺灣苗栗地方法院97年度國字第1號民事裁定，提起抗告，
本院裁定如下：
    主  文
原裁定廢棄，發回臺灣苗栗地方法院。
    理  由
一、本件原審以抗告人主張向相對人財政部國有財產局臺灣中區
    辦事處新竹分處承租土地，因該處撤銷租賃關係，故請求損
    害賠償等語，核其主張之內容，係關於履行租約於涉訟，因
    抗告人所提出之國有耕地放租租賃契約書，抗告人與相對人
    財政部國有財產局臺灣中區辦事處新竹分處係約定以臺灣新
    竹地方法院為第一審管轄法院，爰依相對人之聲請，裁定將
    本件移送於該管轄法院。
二、抗告意旨略以：抗告人係依民法第423條：「出租人應以合
    於所約定使用收益之租賃物，交付承租人，並應於租賃關係
    存續中，保持其合於約定使用、收益之狀態。」、第436條
    ：「前條規定，於承租人因第三人就租賃物主張權利，致不
    能為約定使用、收益者準用之。」、第226條第1項：「因可
    歸責於債務人之事由，致給付不能者，債權人得請求損害賠
    償。」、第184條第1項：「因故意或過失，不法侵害他人之
    權利者，負損害賠償責任。故意以背於善良風俗之方法，加
    損害於他人者亦同。」、第213條：「負損害賠償責任者，
    除法律另有規定或契約另有訂定外，應回復他方損害發生前
    之原狀。因回復原狀而應給付金錢者，自損害發生時起，加
    給利息。第一項情形，債權人得請求支付回復原狀所必要之
    費用，以代回復原狀。」等規定請求相對人財政部國有財產
    局臺灣中區辦事處新竹分處賠償抗告人於上開土地上整理荒
    地、除草、種植樹木及建築房屋及將來欲將所興建之房屋拆
    除，所需花費之費用損失，並非請求履行契約。本件係屬於
    侵權行為損害賠償，非屬契約履行，故無契約約定之適用，
    且民事訴訟法第15條規定：「因侵權行為涉訟者，得由行為
    地之法院管轄。」，故抗告人向臺灣苗栗地方法院提起本件
    訴訟並無不合，原裁定認識用法恐與法相違，請求廢棄原裁
    定，並駁回相對人之聲請云云。
三、按當事人得以合意定第一審管轄法院，但以關於由一定法律
    關係而生之訴訟為限；另因侵權行為涉訟者，得由行為地之
    法院管轄，民事訴訟法第24條第1項、第15條第1項分別定有
    明文。又被告住所、不動產所在地、侵權行為地或其他據以
    定管轄法院之地，跨連或散在數法院管轄區域內者，各該法
    院俱有管轄權；同一訴訟，數法院有管轄權者，原告得任向
    其中一法院起訴，民事訴訟法第21條、第22條亦有明文。再
    按管轄權之有無，應依原告主張之事實，按諸法律關於管轄
    之規定而為認定，與其請求之是否成立無涉（最高法院65年
    度台抗字第0162號判例參照）。
四、經查，本件抗告人與相對人財政部國有財產局臺灣中區辦事
    處新竹分處訂定國有耕地放租租賃契約，固約定因租賃契約
    之履行而涉訟時，以臺灣新竹地方法院為第一審管轄法院，
    惟僅止於兩造間關於租賃契約涉訟管轄法院之約定，並不包
    括因侵權行為而生之債在內。然抗告人於原審起訴係主張其
    向相對人財政部國有財產局臺灣中區辦事處新竹分處承租坐
    落苗栗縣後龍鎮○○○段769-211號之國有土地，因與私有
    土地重疊，經地政機關註銷地籍，故該處撤銷租賃關係。而
    抗告人於承租土地上業興建房屋與種植果樹，又將來欲拆除
    所興建之房屋，計抗告人共損失新台幣1,971,711元。因抗
    告人無意中向相對人苗栗縣竹南地政事務所申請地籍圖，得
    知上開土地係未登錄地屬國有，無人承租，故而申辦承租之
    ，今造成抗告人損失，相對人苗栗縣竹南地政事務所當亦免
    不了有過失，爰依國家賠償法第2、6、7、9條、民法第185
    條等規定請求相對人苗栗縣竹南地政事務所連帶賠償；依民
    法第423、436、226條第1項、第184條第1項、第213條等規
    定，請求相對人財政部國有財產局臺灣中區辦事處新竹分處
    賠償等情。準此，抗告人係基於侵權行為之法律關係，向相
    對人請求損害賠償。本件兩造係因侵權行為而生之債涉訟，
    就此法律關而生之訴訟並未合意定第一審管轄法院，則抗告
    人以其主張之侵權行為地之法院即臺灣苗栗地方法院為第一
    審管轄法院，對相對人提起本件訴訟，即無不合。原裁定認
    定本件係關於履行租約涉訟，兩造合意以臺灣新竹地方法院
    為第一審管轄法院，依相對人之聲請，裁定將本件移送於該
    管轄法院，自有未洽。抗告意旨指摘原裁定不當，求予廢棄
    ，為有理由，應由本院將原裁定予以廢棄，發回臺灣苗栗地
    方法院，更為合法適當之處理。
五、據上論結，本件抗告為有理由，依民事訴訟法第492條，裁
    定如主文。
中    華    民    國    97    年    6     月    26    日
                  民事第五庭    審判長法  官  林陳松
                                      法  官  鄭金龍
                                      法  官  王重吉
以上正本係照原本作成。
再為抗告應以適用法規顯有錯誤為理由，並經本院之許可，該許
可以原裁定所涉及之法律見解具有原則上之重要性者為限。
如提起再抗告者應於裁定送達後十日內向本院提出抗告理由狀（
須按照他造人數附具繕本）並繳納抗告裁判費新臺幣壹仟元，同
時委任律師或具有律師資格之關係人為代理人。
                                      書記官  林玉惠
中    華    民    國    97    年    6     月    26    日
                                                      Ａ


司法院資訊處製作；財團法人民間司法改革基金會備份。
